【裁判字號】    98,簡上,754
【裁判日期】    981014
【裁判案由】    詐欺
【裁判全文】
臺灣桃園地方法院刑事判決             98年度簡上字第754號
上  訴  人  臺灣桃園地方法院檢察署檢察官
上  訴  人  乙○○
即  被  告
上列上訴人因被告詐欺案件，不服本院中華民國98年6月26日98
年度桃簡字第1923號第一審簡易判決（聲請簡易判決處刑案號：
臺灣桃園地方法院檢察署98年度偵字第10106 號），提起上訴及
移送併案（臺灣板橋地方法院檢察署98年度偵字第13773 、1481
5 、15032 號、臺灣臺南地方法院檢察署98年度偵字第8297 號
），本院管轄第二審之合議庭審理，判決如下︰
    主  文
原判決撤銷。
乙○○幫助意圖為自己不法之所有，以詐術使人將本人之物交付
，處有期徒刑肆月，如易科罰金，以新臺幣壹仟元折算壹日。
    事  實
一、乙○○能預見提供金融機構帳戶之存摺、金融卡及密碼予他
    人使用，足以幫助他人提領獲取詐欺之犯罪所得，竟仍不違
    背其本意，基於幫助詐欺之不確定故意，於民國98年2 月底
    左右，在臺北縣三重市○○○路與自強路口，將其所有之上
    海商業儲蓄銀行新莊分行000-0000000000000 帳號之存摺、
    金融卡及密碼，交付予真實姓名年籍不詳之成年人及其所屬
    之詐欺集團成員使用，幫助該人及其所屬之詐欺集團成員從
    事詐欺取財之犯行。而該人及其所屬之詐欺集團成員取得上
    開帳戶後，即基於意圖為自己不法所有之犯意，於「雅虎奇
    摩」拍賣網站上刊登標售商品之假交易訊息，適附表所示之
    人於瀏覽該網站後陷於錯誤而下標購買，而依指示於如附表
    所示之時間，各轉帳或匯款如附表所示之金錢至乙○○前開
    帳戶內，嗣附表所示之人警覺受騙報警處理，始悉上情。
二、案經桃園縣政府警察局大溪分局報告臺灣桃園地方法院檢察
    署檢察官聲請簡易判決處刑及臺灣板橋地方法院檢察署檢察
    官、臺南地方法院檢察署檢察官移送併案審理。
    理  由
一、訊據被告乙○○固坦承上開上海商業儲蓄銀行新莊分行帳號
    000-0000000000000 號之帳戶，係其向上海商業儲蓄銀行新
    莊分行所申請開立，以及其嗣於98年2 月底左右，在台北縣
    三重市○○○路與自強路口之「麥當勞」店內，將上開帳戶
    之存摺、金融卡及密碼交付予真實姓名年籍不詳之成年人等
    情不諱，惟矢口否認有何幫助詐欺取財之犯行，並辯稱: 伊
    於98年2 月21日左右於中國時報分類廣告欄看見應徵「收款
    員工作」，遂撥打報紙上之聯絡電話，一名真實姓名年籍不
    詳自稱為「經理」之成年男子與伊約在台北縣三重市○○○
    路與自強路口之「麥當勞」店內面試，並要伊攜帶銀行存摺
    影本、駕照影本、提款卡等前往，伊為獲得工作便交付存摺
    、金融卡及密碼予對方等資料供其審核，伊並無幫助他人詐
    取財物之意思云云。惟查:
  (一)上開上海商業儲蓄銀行新莊分行帳號000-0000000000000 號
    之帳戶，為被告向該銀行所申請開立等情，為被告所不爭執
    ，並有上海商業儲蓄銀行新莊分行98年3 月23日上新字第
    09800077號函暨所附開戶資料（參98年度偵字第10106 號卷
    第10-13 頁）在卷可稽。
  (二)被害人戊○○、壬○○、癸○○、子○○、丑○○、丁○○
    、辛○○、己○○、甲○○、庚○○、寅○○、丙○○分別
    於如附表所列之時間，因至拍賣網站瀏覽詐欺集團成員所登
    載之不實拍賣資訊，而分別陷於錯誤，下標購買，並依指示
    分別於如附表所示之時、地，匯款至被告之上開帳戶內，其
    中被害人戊○○匯款2,600 元、壬○○匯款25,150元、癸○○匯款1,900 元、子○○匯款2,100 元、丑○○匯款6380元
    、丁○○匯款11,500元、辛○○匯款1,150元、己○○匯款
    6,490 元、甲○○匯款1,100 元、庚○○匯款620 元、寅○○匯款9,500 元、丙○○匯款1,240 等情，亦分據證人戊○○、壬○○、癸○○、子○○、丑○○、丁○○、辛○○、
    己○○、甲○○、庚○○、寅○○、丙○○等人於警詢時指
    陳在案（戊○○部分參98偵字10106 號第15-16 頁、壬○○
    部分參板橋地方法院檢察署（下稱板橋地檢署）98偵字第13
    773 號第3-4 頁、癸○○部分參板橋地檢署98偵字1503 2號
    第24-25 頁、子○○部分參板橋地檢署98偵字15032 號第31
    -32 頁、丑○○部分參板橋地檢署98偵字15032 號第37 -39
    頁、丁○○部分參板橋地檢署98偵字15032 號第45-48 頁、
    辛○○部分參板橋地檢署98偵字15032 號第53-55 頁、己○○部分參板橋地檢署98偵字15032 號第59-65 頁、甲○○部
    分參板橋地檢署偵字15032 號第66-72 頁、庚○○部分參板
    橋地檢署98偵字15032 號第73-82 頁、寅○○部分參板橋地
    檢署98偵字第15032 號第94-102頁、丙○○部分參台南市警
    局第二分局南市警二刑字00000000000 號第1-2 頁）。並有
    證人戊○○、壬○○、癸○○、子○○、丑○○、丁○○、
    辛○○、己○○、甲○○、庚○○、寅○○、丙○○等人所
    分別提出之匯款單據、自動櫃員機交易明細表、網頁資料（
    戊○○部分參98偵字1010 6號第17-21 頁匯款交易明細及網
    頁資料、壬○○部分參板橋地檢署98偵字第13773 號第6-11
    頁網頁紀錄及匯款紀錄、癸○○部分參板橋地檢署98偵字
    15032 號第28頁匯款紀錄、子○○部分參板橋地檢署98偵字
    15032 號第35頁自動櫃員機交易明細單、丑○○部分參板橋
    地檢署98偵字15032 號第43頁交易明細表、丁○○部分參板
    橋地檢署98偵字20089 號第12頁交易明細查詢結果、辛○○
    部分參板橋地檢署98偵字1503 2號第53-55 頁、己○○部分
    參台南市警局第二分局南市警二刑字00000000000 號第112-
    118 頁、甲○○部分參台南市警局第二分局南市警二刑字
    00000000000 號第127 頁、庚○○部分參板橋地檢署98偵字
    15032 號第83頁、寅○○部分參板橋地檢署98偵字15032 號
    第105-112 頁、丙○○部分參台南市警局第二分局南市警二
    刑字00000000000 號第11-12 頁），及被告上開帳戶之交易
    明細（參98偵字第10106 號卷第10-14 頁）等在卷可稽。
  (三)按刑法之故意犯，可分為直接故意與不確定故意，所謂不確
    定故意即指行為人對於構成犯罪之事實，預見其發生而其發
    生並不違反其本意，刑法第13條第2項定有明文。是被告若
    對於他人可能以其所交付之帳戶，進行詐欺取財之犯罪行為
    ，已預見其發生而其發生並不違反其本意，則其自仍應負相
    關之罪責。本件被告雖執上詞置辯，並提出98年2 月21日之
    中國時報分類廣告為證。惟查:
  (1)被告於警詢及本院所提出之上開中國時報分類廣告固有運彩
    公司誠徵業務專員、收款外務之廣告內容（參板橋地檢署98
    偵卷偵14815 號卷第4 頁及本院卷內）。但查，上開廣告上
    所載收款專員之薪資額為6 萬元，與目前時下失業情況嚴重
    ，各行業普遍降低薪資之情況相較，上開薪資條件遠高於目
    前社會上一般業務收帳員等相關人員之薪資甚多，明顯不合
    社會常態。被告年30歲，高職畢業，在社會工作多年，豈會
    毫無所疑。另被告要求本院調取伊與上開分類廣告上所載之
    0000000000號電話通聯紀錄，惟查上開通聯紀錄保存期限為
    6 個月，該份通聯紀錄非但已逾期而無法取得，且被告所使
    用之電話與報紙分類廣告上所刊登之上開電話，亦均未曾遭
    受監聽，被告亦未就其與該電話持用人之通訊進行錄音。是
    被告與上開0000000000號行動電話持用人間所談論者究為應
    徵收款員工作之相關事項，或是收購帳戶之金融卡、密碼等
    事項，尚難徒以上開分類廣告遽以論定。
  (2)按之社會常態，應徵工作者於應徵工作時，除非係臨性點工
    ，若係正式工作，應徵者應備相關履歷，至徵人之公司或行
    號面試，雙方見面談妥工作時間、工作報酬、工作內容等關
    係個人權益之重要事項，再交付個人未來領取薪資之帳號，
    作為薪資匯款之用，絕不會交付提領款項用之帳戶金融卡或
    密碼予對方。且應徵者須陳明個人基本資料，俾利申報薪資
    所得。而被告高職畢業後，先後受雇於汽車公司、雜誌公司
    擔任業務、送貨員及服務生之工作（參98偵卷10106 號第31
    頁訊問筆錄），收入在3 萬至5 萬元不等（參板橋地檢署98
    偵字13773 號第33-34 頁財團法人金融聯合徵信中心資料）
    。被告既有上開豐富的應徵及為他人工作之經驗，其對於此
    一般徵人常規，自知之甚詳。惟被告於偵查中時陳稱: 其經
    由電話聯繫後，與對方相約於台北縣三重市○○○路與自強
    路口之「麥當勞」店內面試見面，為應徵工作，便將金融卡
    交給一位陌生的成年男子，因對方要確認帳戶可以用，便再
    告知密碼，以往應徵工作不需要交付存摺正本、金融卡，但
    因上開帳戶內沒有錢，故交付予對方云云，有違上開應徵常
    規至明。又按，提供工作者固不乏要求對應徵者作某程度之
    了解。惟銀行帳戶之提款卡及密碼，其上除有發卡行及帳戶
    之相關資料外，充其量除能藉由提款機讀存款餘額，並無法
    顯示任何過去之交易紀錄，以之作為徵信之工具，是被告辯
    稱交付提款卡及密碼是因應徵工作而交付對方徵信之用云云
    ，實有悖情之處。
  (3)至被告另於本院審理時辯稱：伊有試著打電話給當時應徵的
    人，但是已經找不到那個人，而上開帳戶裡面沒有錢，大概
    4 、5 個月沒有使用，伊想對方應該不會挪做他用，並沒有
    想說會被當成人頭帳戶使用，伊之前有段時間有使用這本帳
    戶，斷斷續續使用這本帳戶云云，然查，金融存款帳戶，事
    關存戶個人財產權益之保障，即為專屬性、私密性極高之物
    品，本件被告將上開存摺、金融卡及密碼有關個人財產、身
    分之物交付予真實姓名年籍不詳之成年人，對於極易被利用
    為與財產有關之犯罪工作，應有所認知，且上開帳戶仍陸續
    由被告使用當中，此為被告供陳不諱，上開帳戶對於被告而
    言應具有交易生活上之重要性，惟參閱全卷並無任何掛失或
    報警之紀錄，顯見其對於上開帳戶等物將作為不法之用途，
    應有預見，亦不違反其本意甚明。
  (4)邇來以各種理由，撥打至一般民眾家裡，佯稱退稅、退費、
    欠款、查詢帳戶、中獎、代辦貸款、網路購物等方式詐欺取
    財之犯罪類型層出不窮，而該等犯罪，多數均利用人頭帳戶
    作為出入帳戶，已經媒體廣為披載，被告係成年且智力成熟
    之人，對此應知之甚詳。被告既深知他人持有其帳戶之提款
    卡及密碼，即有可能以該帳戶作為詐騙被害人匯款之工具，
    再以其所交付之提款卡、密碼提領，但其卻仍對此一可能之
    危害莫不關心，仍率然將該提款卡及密碼交付他人使用。致
    使該帳戶終被利用為犯詐欺取財罪之出入帳戶使用，此當為
    被告所能預見，且其發生並未違反被告本意，是被告有幫助
    不法之徒利用其帳戶犯詐欺取財罪之不確定故意已至為顯然
    。
  (5)綜上事證及理由，被告上開所辯各節，為卸責之詞，均不足
    採信。
  (四)綜合上述，本案被告幫助詐欺取財之犯行，事證明確，洵堪
    認定，應依法論科。
二、核被告所為，其基於幫助之犯意，提供系爭帳戶相關證件，
    為他人之詐欺取財犯行提供助力，係犯刑法第30條第1 項、
    第339 條第1 項之幫助詐欺取財罪。被告交付一個上海商業
    儲蓄銀行新莊分行帳號000-0000000000000 號之帳戶，而造
    成數被害人同遭詐騙之結果，係以一幫助行為幫助該實施詐
    欺行為之正犯對他人實施詐欺行為，為一行為觸犯數罪名之
    想像競合關係，為裁判上一罪。移送併案之事實雖未據檢察
    官提起公訴，但此部分既與業經起訴部分為裁判上一罪，依
    審判不可分原則，自為起訴之效力所及，本院自應併予審理
    ，附此敘明。被告幫助他人犯前開罪名，為幫助犯，依刑法
    第30條第2 項之規定，按正犯之刑減輕之。
三、原審予以論罪科刑，固非無見。惟原審未及審酌被害人壬○○、癸○○、子○○、丑○○、丁○○、辛○○、己○○、
    甲○○、庚○○、寅○○、丙○○遭詐騙匯款至上開上海商
    業儲蓄銀行新莊分行帳戶等情，尚有未洽，公訴人就原審未
    審酌被害人壬○○、癸○○、子○○、丑○○、丁○○、辛○○、己○○、甲○○、庚○○、寅○○、丙○○部分提起
    本件上訴，其上訴為有理由，自應由本院第二審合議庭撤銷
    改判，並自為判決。爰審酌被告在媒體廣為報導後，明知犯
    罪集團多利用人頭帳戶資為詐騙被害人匯款之工具，竟任意
    將上開上海商業儲蓄銀行新莊分行帳戶之存摺、提款卡及密
    碼交付真實姓名年籍不詳之詐騙集團成員，且其所提供帳戶
    非惟幫助犯罪集團者遂行詐欺取財目的，同時使犯罪集團得
    以隱匿其真實身分，減少遭查獲之風險，愈使其肆無忌憚，
    加深犯罪之猖獗，對於社會治安有相對之危險性，增加被害
    人尋求救濟之困難，並使犯罪之追查趨於複雜，並兼衡被害
    人之人數及受騙金額，及其犯後否認犯行等一切情狀，量處
    如主文所示之刑，並諭知易科罰金之折算標準，以示儆懲。
據上論斷，應依刑事訴訟法第455 條之1 第1 項、第3 項、第36
9 條第1 項前段、第364 條、第299 條第1 項前段，刑法第339
條第1 項、第30條第1 項前段、第2 項、第55條前段、第41條第
1項 前段，刑法施行法第1 條，判決如主文。
本案經檢察官王碩志到庭執行職務。
中    華    民    國    98    年    10    月    14    日
                  刑事第十庭 審判長法  官  江德民
                                   法  官  華奕超
                                   法  官  黃鏡芳
以上正本證明與原本無異。
如不服本判決應於收受判決後10日內向本院提出上訴書狀，並應
敘述具體理由。其未敘述上訴理由者，應於上訴期間屆滿後20日
內向本院補提理由書( 均須按他造當事人之人數附繕本) 「切勿
逕送上級法院」。
                                   書記官  劉玉梅
中    華    民    國    98    年    10    月    14    日
附錄本件論罪科刑法條：
中華民國刑法第339條
（普通詐欺罪）
意圖為自己或第三人不法之所有，以詐術使人將本人或第三人之
物交付者，處 5 年以下有期徒刑、拘役或科或併科 1 千元以下
罰金。
以前項方法得財產上不法之利益或使第三人得之者，亦同。
前二項之未遂犯罰之。
附表：
 ┌─┬───┬────┬─────┬─────┬─────┬────┬─────┐
 │編│被害人│上網時間│上網地點  │匯款時間  │匯款地點  │購買商品│ 匯款金額 │
 │號│      │        │          │          │          │        │（新臺幣）│
 ├─┼───┼────┼─────┼─────┼─────┼────┼─────┤
 │ 1│壬○○│98年2月 │臺中縣大里│98年2月27 │臺中市大里│SONY攝錄│  25,150元│
 │  │      │27日某時│市○○街8 │日22時1分 │市○○路  │影機（型│          │
 │  │      │許      │號        │          │127號中興 │號為：  │          │
 │  │      │        │          │          │銀行之自動│HDR－   │          │
 │  │      │        │          │          │櫃員機    │SR12）  │          │
 ├─┼───┼────┼─────┼─────┼─────┼────┼─────┤
 │ 2│癸○○│98年3月 │雲林縣二崙│98年3月2日│雲林縣東勢│國際牌22│   1,900元│
 │  │      │2日10時 │鄉○○路46│10時12分許│鄉東勢郵局│公升機械│          │
 │  │      │許      │之2號     │          │          │式微波爐│          │
 │  │      │        │          │          │          │NN-S215 │          │
 ├─┼───┼────┼─────┼─────┼─────┼────┼─────┤
 │ 3│子○○│98年3月 │臺中市西屯│98年3月1日│臺中市西屯│西堤餐廳│   2,100元│
 │  │      │1日19時 │區○○路2 │20時47分許│區○○路2 │套餐牛排│          │
 │  │      │47分許  │段536號   │          │段122之17 │券      │          │
 │  │      │        │          │          │號合作金庫│        │          │
 │  │      │        │          │          │朝馬分行之│        │          │
 │  │      │        │          │          │自動櫃員機│        │          │
 ├─┼───┼────┼─────┼─────┼─────┼────┼─────┤
 │ 4│丑○○│不詳    │桃園縣中壢│98年3月2日│桃園縣中壢│「六福村│   6,380元│
 │  │      │        │市○○○路│13時3分許 │市○○路郵│」門票11│          │
 │  │      │        │4段113號  │          │局        │張      │          │
 ├─┼───┼────┼─────┼─────┼─────┼────┼─────┤
 │ 5│丁○○│98年2月 │嘉義市北榮│98年2月28 │嘉義市新榮│二手    │  11,500元│
 │  │      │28日12時│街172號   │日15時許  │路242號玉 │SHARP   │          │
 │  │      │許      │          │          │山銀行嘉義│WXT91(白│          │
 │  │      │        │          │          │分行自動櫃│色）全配│          │
 │  │      │        │          │          │員機      │加1G卡加│          │
 │  │      │        │          │          │          │傳輪線之│          │
 │  │      │        │          │          │          │手機    │          │
 ├─┼───┼────┼─────┼─────┼─────┼────┼─────┤
 │ 6│辛○○│98年3月 │新竹市香山│98年3月5日│新竹市香山│行動電話│   1,150元│
 │  │      │2日14時 │區○○路71│16時5分許 │區○○街1 │        │          │
 │  │      │許      │巷3弄18號 │          │號OK超商內│        │          │
 │  │      │        │          │          │之自動櫃員│        │          │
 │  │      │        │          │          │機        │        │          │
 ├─┼───┼────┼─────┼─────┼─────┼────┼─────┤
 │ 7│己○○│98年3月 │臺北縣新店│98年3月2日│同上網地，│「六福村│   6,490元│
 │  │      │2日     │市○○路3 │11時39分  │以網路ATM │」門票11│          │
 │  │      │        │段128號3樓│          │轉帳      │張      │          │
 ├─┼───┼────┼─────┼─────┼─────┼────┼─────┤
 │ 8│甲○○│不詳    │不詳      │98年3月3日│臺北縣汐止│風扇健身│   1,100元│
 │  │      │        │          │10時21分  │市○○○路│車      │          │
 │  │      │        │          │          │1段81號之2│        │          │
 │  │      │        │          │          │上海商業銀│        │          │
 │  │      │        │          │          │行自動櫃員│        │          │
 │  │      │        │          │          │機        │        │          │
 ├─┼───┼────┼─────┼─────┼─────┼────┼─────┤
 │ 9│庚○○│98年3月 │臺中市北屯│98年3月1日│臺中市水湳│KARENMOK│     620元│
 │  │      │1日17時 │區○○街21│17時52分  │郵局之自動│莫文蔚香│          │
 │  │      │45分許  │號        │          │櫃員機    │水      │          │
 ├─┼───┼────┼─────┼─────┼─────┼────┼─────┤
 │10│戊○○│98年3月 │桃園縣大園│98年3月2日│同上網地，│國際牌22│   2,600元│
 │  │      │2日     │鄉內海村41│          │以網路ATM │公升微電│          │
 │  │      │        │之3號     │          │轉帳      │腦微波爐│          │
 ├─┼───┼────┼─────┼─────┼─────┼────┼─────┤
 │11│寅○○│98年2月 │高雄市三民│98年2月17 │同上網地，│筆記型電│   9,500元│
 │  │      │27日14時│區○○路  │日14時6分 │以網路ATM │腦      │          │
 │  │      │許      │206巷2之1 │          │轉帳      │        │          │
 │  │      │        │號4樓之4  │          │          │        │          │
 ├─┼───┼────┼─────┼─────┼─────┼────┼─────┤
 │12│丙○○│98年3 月│台南市中西│98年3 月2 │同上網地，│香水兩瓶│   1,240元│
 │  │      │2 日22時│區○○街  │日22時    │以網路ATM │        │          │
 │  │      │許      │116號     │          │轉帳      │        │          │
 │  │      │        │          │          │          │        │          │
 ├─┼───┼────┼─────┼─────┼─────┼────┼─────┤


司法院資訊處製作；財團法人民間司法改革基金會備份。
